【裁判字號】    95,中簡上,862
【裁判日期】    951225
【裁判案由】    詐欺
【裁判全文】
臺灣臺中地方法院刑事判決           95年度中簡上字第862號
上  訴  人
即  被  告  乙○○
            丙○○
上列上訴人即被告因詐欺案件，不服本院九十五年度中簡字第二
六五九號中華民國九十五年十月二十四日第一審簡易判決（聲請
簡易判決處刑案號：九十五年度偵字第一一二０六號）提起上訴
，本院管轄之第二審合議庭逕依通常程序為第一審判決如下：
    主  文
原判決撤銷。
本件免訴。
    理  由
一、本件公訴意旨詳如附件聲請簡易判決處刑書所載。
二、按已經提起公訴或自訴之案件，在同一法院重行起訴者，應
    諭知不受理之判決；又案件曾經判決確定者，應諭知免訴之
    判決，並均得不經言詞辯論為之，刑事訴訟法第三百零三條
    第二款、第三百零二條第一款及第三百零七條分別定有明文
    。又訴訟法上所謂一事不再理之原則，關於實質上一罪或裁
    判上一罪，均有其適用；刑事訴訟法上第三百零三條第二款
    規定已經提起公訴或自訴之案件，在同一法院重行起訴者，
    應諭知不受理判決，係以已經提起公訴或自訴之同一案件，
    尚未經實體上判決確定者為限，如果已經實體上判決確定，
    即應依同法第三百零二條第一款諭知免訴之判決，而無諭知
    不受理之可言，最高法院六十年度台非字第七七號及第一七
    三號分別著有判例可資參照。
三、經查，被告乙○○基於幫助他人詐欺取財之不確定故意，將
    其於民國九十四年十一月十二日，向南屏電信股份有限公司
    所申請之0000000000號行動電話，以新台幣（下
    同）六百元之價格，交吳明賢轉售予一名真實姓名年籍不詳
    綽號「小李」之男子（吳明賢涉嫌幫助詐欺取財罪部分，業
    經本院判刑確定）；被告丙○○亦基於幫助他人詐欺取財之
    不確定故意，將其於九十四年十月間，向和信電信股份有限
    公司所申請之0000000000號行動電話，以一千元
    之價格，出售予一名真實姓名年籍不詳綽號「小周」之男子
    ，均以此等方式幫助他人從事犯罪。嗣不詳之詐欺集團成員
    取得被告乙○○及丙○○二人之前述行動電話號碼後，即在
    報紙分類廣告上刊登：林代書可代為辦理貸款，以及000
    0000000號之聯絡電話（即被告乙○○前述所申設之
    行動電話號碼）等不實事項，以誘騙他人上當，適因甲○○
    於九十四年十二月間閱報得知該項訊息後，信以為真，即主
    動撥打0000000000號行動電話與一名自稱「林代
    書」之男子聯繫。而該自稱「林代書」之男子則向甲○○佯
    稱：要貸款一百二十萬元之款項前，需先支付文件費等云云
    ，致甲○○因此陷於錯誤，先後於九十四年十二月二十八日
    及同年月二十九日各匯款一萬五千一百二十四元、三萬元、
    五千元及一萬五千元等四筆款項，進入張哲叡所申設之合作
    金庫銀行神岡分行0000000000000號及第一商
    業銀行豐原分行00000000000號活期儲蓄存款帳
    戶（張哲叡涉嫌幫助詐欺罪部分另移請本院併案審理）。其
    後，詐欺集團成員食髓知味，來電要求甲○○再度匯款六萬
    元時，遭甲○○以沒錢為由加以拒絕，未料該詐欺集團成員
    仍不死心，由另一名自稱「吳先生」之真實姓名年籍不詳男
    子，於九十四年十二月三十日撥打前揭丙○○所申設之00
    00000000號行動電話與甲○○，並同時威脅及詐稱
    ：要求甲○○應再匯八萬元，以彌補渠等卡在銀行之一百二
    十六萬元款項利息損失，否則要到公司捉人等語，甲○○始
    察覺受騙而報警處理等情，前業經公訴人以九十五年度偵字
    第一一二０六號聲請簡易判決處刑，並於九十五年九月二十
    八日繫屬本院，而由本院豐原簡易庭於九十五年十月十一日
    以九十五年度豐簡字第五九九號判處被告乙○○拘役五十五
    日，被告丙○○拘役三十日，如易科罰金，均以新台幣一千
    元折算一日，嗣經被告乙○○及丙○○提起上訴，業由本院
    於九十五年十二月十九日以九十五年度豐簡上字第七八二號
    判決將原判決撤銷，各判處被告乙○○拘役五十五日，被告
    丙○○拘役三十日，如易科罰金，均以銀元三百元即新台幣
    九百元折算一日確定在案，此有臺灣臺中地方法院檢察署檢
    察官以九十五年度偵字第一一二０六號聲請簡易判決處刑、
    本院上開判決書及臺灣高等法院被告前案紀錄表附卷可稽。
    而查，被告二人所為本件幫助詐欺取財之犯行，與被告二人
    上開所為幫助詐欺取財之犯行，其犯罪事實乃屬相同，核為
    實質上一罪之同一案件。又查，本案雖亦於九十五年九月二
    十八日與上開案件同時繫屬本院，然公訴人就此實質上一罪
    之同一案件，既向本院重行起訴，且上開案件原審之本院豐
    原簡易庭業已於九十五年十月十一日為上開實體判決在案，
    揆諸上開說明，本案原審之臺中簡易庭本應就上開同一案件
    諭知不受理判決，而非屬簡易程序判決之範疇，然因疏未查
    明，復於九十五年十月二十四日逕以簡易判決分別量處被告
    乙○○有期徒刑三月，被告丙○○有期徒刑二月，如易科罰
    金，以銀元三百元即新臺幣玖佰元折算一日，自有不當。況
    查，上開案件嗣並經本院於九十五年十二月十九日以九十五
    年度豐簡上字第七八二號為實體判決確定在案，亦如上述，
    揆諸首揭判例意旨，本案自應為免訴判決，而非不受理判決
    。從而，上訴人據上開案件及本案乃屬同一案件繫屬於同一
    法院，而提起上訴指摘原審判決不當，即為有理由，應由本
    院予以撤銷改判，而爰依通常程序審理自為第一審判決，並
    不經言詞辯論為之。
四、按檢察官聲請以簡易判決處刑之案件，經法院認為有第四百
    五十一條之一第四項但書之情形者，應適用通常訴訟程序審
    判之，刑事訴訟法第四百五十二條定有明文；且對於簡易判
    決之上訴，準用刑事訴訟法第三編第一章及第二章之規定，
    管轄第二審之地方法院合議庭受理簡易判決上訴案件，應依
    通常程序審理。其認案件有刑事訴訟法第四百五十二條之情
    形者，應撤銷原判決，逕依通常程序為第一審判決，法院辦
    理刑事訴訟簡易程序案件應行注意事項第十四項亦有規定。
    是依前揭法律規定，原審適用簡易判決處刑程序，尚有未合
    ，應由本院合議庭改依通常程序審理後，逕為第一審之判決
    ，檢察官或被告如不服本判決，仍得於法定上訴期間內，向
    管轄之第二審法院提起上訴，附此敘明。
據上論斷，應依刑事訴訟法第四百五十五條之一第一項、第三項
、第四百五十二條、第三百六十九條第一項前段、第三百六十四
條、第三百零二條第一款、第三百零七條，判決如主文。
中    華    民    國    95    年    12    月    25    日
              刑事第四庭  審判長法  官  林宜民
                                法  官  柯雅惠
                                法  官  許惠瑜
以上正本證明與原本無異。
如不服本判決，應於判決送達後十日內向本院提出上訴狀（須附
繕本），上訴於臺灣高等法院臺中分院。
                                書記官  陳佳君
中    華    民    國    95    年    12    月    25    日


司法院資訊處製作；財團法人民間司法改革基金會備份。
